【裁判字號】    92,台非,51
【裁判日期】    920122
【裁判案由】    違反毒品危害防制條例
【裁判全文】
最高法院刑事判決                                  九十二年度台非字第五一號
    上  訴  人  最高法院檢察署檢察長
    被      告  甲○○
右上訴人因被告違反毒品危害防制條例案件，對於台灣台中地方法院中華民國九十一
年二月二十五日第一審確定裁定（九十一年度｜「原裁定誤載為八十年度」｜毒聲字
第六一四號），認為違法，提起非常上訴，本院判決如左：
    主  文
原裁定撤銷。
本件聲請駁回。
    理  由
非常上訴意旨略以：「按對於被告無審判權者，應諭知不受理之判決；又判決確定後
，發見該案件之審判係違背法令者，最高法院檢察署檢察總長得向最高法院提起非常
上訴。另依法應於審判期日調查之證據未予調查者，其判決當然違背法令，刑事訴訟
法第三百零三條第六款、第三百七十九條第十款、第四百四十一條分別定有明文。再
對於宣付保安處分之確定裁定亦可提起非常上訴，最高法院四十五年第五次民、刑庭
總會決議（一）參照。本件被告甲○○於九十一年二月二十四日十七時四十分，在台
中縣龍井鄉○○村○○路一八五號麥當勞二樓廁所內，施用第一級毒品海洛因，為警
查獲，涉犯毒品危害防制條例第十條第一項之罪嫌，經台中縣警察局烏日分局報請台
灣台中地方法院檢察署檢察官以九十一年度毒偵字第六一三號案受理偵辦。惟查被告
甲○○於九十一年一月十六日即入伍在成功嶺服役，係陸軍第一八九○梯次現役軍人
，已據被告於警訊時供明（見偵查卷第十六頁調查筆錄），復據台中縣警察局烏日分
局刑事報告書犯罪事實欄載明（見偵查卷第十三頁），則其上述施用第一級毒品海洛
因罪之時間，既在其入伍服役中，所犯毒品危害防制條例第十條第一項之罪嫌，依九
十年九月二十八日修正陸海空軍刑法第一條、第七十七條規定，軍事審判法第五條第
一項等規定，普通法院對被告並無審判權而應移由軍法機關追訴審判。乃原檢察官不
察，竟以九十一年度聲戒字第一七七號聲請書，向原審聲請裁定令被告入戒治處所施
以強制戒治，原審亦疏未依法於審判期日調查被告之現役軍人身分，致未諭知不受理
之判決而仍予以受理並裁定如主文所示，揆諸上揭說明，其案件之審判自係違背法令
。爰依刑事訴訟法第四百四十一條、第四百四十三條提起非常上訴，以資糾正」等語
。
本院按現役軍人犯陸海空軍刑法或其特別法之罪，依軍事審判法之規定追訴審判，現
役軍人違反毒品危害防制條例之規定者，依其規定處理之，軍事審判法第一條第一項
及陸海空軍刑法第七十七條定有明文。毒品危害防制條例第三條亦明定：本條例有關
法院、檢察官之規定，於軍事法庭、軍事檢察官亦適用之。本件被告甲○○於九十一
年二月二十四日，在台中縣龍井鄉○○村○○路一八五號二樓廁所內，施用第一級毒
品海洛因，為警查獲，涉犯毒品危害防制條例第十條第一項之罪嫌。然查該被告於九
十一年一月十六日，即已入伍在成功嶺服役，係陸軍第一八九○梯次現役軍人，已據
被告陳明，並經台灣台中地方法院檢察署於九十一年三月八日以九十一年度毒偵字第
六一三號不起訴處分確定，有警訊、偵查筆錄及不起訴處分書可按。因被告為現役軍
人，其涉犯毒品危害防制條例第十條第一項施用第一級毒品罪嫌部分，依上開規定，
普通法院對其無審判權。檢察官不察，於九十一年二月二十五日向台灣台中地方法院
聲請對被告甲○○裁定令入戒治處所施以強制戒治，原審亦未究明被告是否具有現役
軍人身分，逕依檢察官之聲請，裁定令被告甲○○入戒治處所施以強制戒治壹年，並
於同年三月四日確定。因送勒戒處所觀察、勒戒之裁定，屬於拘束人身自由之保安處
分，與科刑確定判決有同等效力，且不利於被告，非常上訴意旨執以指摘，洵有理由
。應由本院將原裁定撤銷，另行判決如主文所示，以資救濟。
據上論結，應依刑事訴訟法第四百四十七條第一項第一款，判決如主文。
中      華      民      國    九十二    年      一      月    二十二    日
                              最高法院刑事第十庭
                                  審判長法官  林  增  福
                                        法官  邵  燕  玲
                                        法官  吳  昆  仁
                                        法官  陳  世  雄
                                        法官  惠  光  霞
      右正本證明與原本無異
                                              書  記  官
中      華      民      國    九十二    年      一      月    二十八    日


司法院資訊處製作；財團法人民間司法改革基金會備份。
